【裁判字號】    92,易,1474
【裁判日期】    920908
【裁判案由】    偽造文書等
【裁判全文】
臺灣高雄地方法院刑事判決                        九十二年度易字第一四七四號
    公  訴  人  臺灣高雄地方法院檢察署檢察官
    被      告  丙○○
右列被告因偽造文書案件，經檢察官提起公訴（九十一年度偵字第一四一八六號），
本院判決如左：
    主  文
丙○○無罪。
    理  由
一、公訴意旨略以：被告丙○○明知其身分證並未遺失，已由其弟乙○○交付黃淑玲
    ，作為向告訴人甲○○借款擔保之用，而由甲○○暫時保管中，竟於民國九十一
    年三月六日，以身分證遺失為由，向戶政單位申請補發，使不知情之戶政事務所
    承辦人員將上開不實之事項登載於職務上所掌之公文書上，足以生損害於戶政機
    關對於戶籍管理之正確性，因認被告涉犯刑法第二百十四條使公務員登載不實罪
    嫌。
二、按犯罪事實應依證據認定之，無證據不得推定其犯罪事實，刑事訴訟法第一百五
    十四條定有明文。又認定不利於被告之事實，須依積極證據，苟積極證據不足為
    不利於被告事實之認定時，即應為有利於被告之認定，更不必有何有利之證據。
    另刑事訴訟法上所謂認定犯罪事實之證據，係指足以認定被告確有犯罪行為之積
    極證據而言，該項證據自須適合於被告犯罪事實之認定，始得採為斷罪資料（最
    高法院三十年上字第八一六號判例、最高法院二十九年上字第三一０五號判例參
    照）。
三、公訴人認被告丙○○涉犯刑法第二百十四條使公務員登載不實罪嫌，無非係以告
    訴人甲○○之指訴、證人乙○○、黃淑玲之證述為其論罪之依據。訊據被告丙○○固坦承有申請補發身分證之事實，惟堅決否認有何使公務員登載不實之犯行，
    辯稱：其原本與乙○○合夥承包工程，為了請款方便而將身分證放在乙○○處，
    八十九年底公司結束，找不到身分證，以為遺失才去請領，其與告訴人間並無債
    務關係，不知身分證被拿去抵押等語。經查：
  (一)本案係因乙○○於八十九年間向告訴人借款，而將公司營利事業登記證及被告之
    身分證等資料交予告訴人，被告於借款時並未出面，係於事後始受乙○○之委託
    出面與告訴人商談還款之事等情，業據證人乙○○證述明確，核與告訴人陳稱相
    符（見本院九十二年七月三十日審判筆錄），足認被告辯稱：並未向告訴人借款
    ，僅曾受乙○○之託而與告訴人商談還款之事等語非虛。
  (二)又被告與乙○○合夥經營公司，承包台電公司工程，為求使用上之便利，被告之
    身分證等公司資料均放置在公司內一節，被告之供述核與證人乙○○證述相符，
    本件借款既係乙○○自行向告訴人所借，而被告之身分證又放置在公司，處於乙○○隨時可拿取之狀態，則被告是否知悉身分證已被乙○○取走作為借款之用，
    非無可疑，況且，被告受乙○○之委託與告訴人商談還款之事時，告訴人僅表示
    公司資料尚在其持有中，並向被告追問工程完工時間一節，為告訴人陳明在卷，
    告訴人並陳稱：當時被告並未問及身分證之事等語明確，益足徵被告對於身分證
    已遭告訴人扣留一事實不知情；再者，據證人乙○○證稱：被告於公司結束營業
    後，曾因找不著身分證而向其詢問，其表示身分證已經返還，二人因而發生爭執
    等語在卷，則被告於不知身分證已遭告訴人扣留，且向乙○○詢問後，乙○○告
    知身分證早已返還，惟仍無法找到身分證之情形下，認為身分證已經遺失，尚與
    常情無違，是被告辯稱：係因找不到身分證，以為已經遺失，乃申請補發等語，
    應可採信。
  (三)被告既係於不知身分證遭告訴人扣留之情形下，認為身分證遺失而申請補發，則
    其主觀上即無何使公務員登載不實之犯意可言，此外，本院復查無其他積極證據
    足資審認被告有何公訴人所指之前開犯行，揆諸前揭法條及判例意旨，依法自應
    為被告無罪之諭知。
據上論斷，應依刑事訴訟法第三百零一條第一項，判決如主文。
中      華      民      國    九十二    年      九      月      八      日
                                  臺灣高雄地方法院刑事第八庭
                                          法  官  黃  悅  璇
右正本證明與原本無異。
如不服本判決，應於判決送達後十日內，向本院提出上訴狀。
                                          書記官  沈      蘊
中    華    民    國      九十二      年      九      月      十      日


司法院資訊處製作；財團法人民間司法改革基金會備份。
